# 请教chenyiwei老师关于“合营方向合营企业投出非货币性资产”

提问人：茉莉绿茶 时间：2014-02-09 20:02:21
甲公司、乙公司、丙公司共同出资设立丁公司，注册资本为5 000万元，甲公司持有丁公司注册资本的38%，乙公司和丙公司各持有丁公司注册资本的31%，丁公司为甲、乙、丙公司的合营企业。 甲公司以其固定资产（机器）出资，该机器的原价为1 600万元，累计折旧为 400 万元，公允价值为 2000 万元，未计提减值； 乙公司以一项无形资产作为出资，该项无形资产的账面原价为1 300万元，累计摊销为 300 万元，公允价值为1 550万元，未计提减值； 丙公司以1 550万元的现金出资。 现乙公司和丙公司另支付给甲公司现金 62 万元
（ 1 ）甲公司在个别财务报表中的处理
①确认投资成本
借：长期股权投资—丁公司（成本）　 19 380 000
银行存款　　　　　　　 620 000
贷：固定资产清理　　　　　　　　　　　　 20 000 000
②确认固定资产清理产生的利得
借：固定资产清理　　　　　　　　　　　 12 000 000
累计折旧　　　　　　　　　　　 4 000 000
贷：固定资产　　　　　　　　　　 16 000 000
借：固定资产清理　　　　　　　　 8 000 000
贷：营业外收入　　　　　　　　　　　　　　 8 000 000
（ 2 ）甲公司在合并财务报表中的处理
借：营业外收入　 2 945 760
贷：长期股权投资—丁公司　　　　　　　　　 2 945 760
求解释。。。。

回答人：chenyiwei
1 、不矛盾。你所说的问题是有先后顺序的两个不同步骤，即先确定初始投资成本（根据投出资产的公允价值），再将该初始成本与取得被投资方可辨认净资产公允价值相比较，如前者小于后者则对投资成本进行进一步调整。 2 、在你所举的这个例子中，甲公司所净流出的经济资源公允价值为 2000 － 62 ＝ 1938 万；乙和丙各自付出的经济资源公允价值为 1581 万（=1550+62/2），三者合计 5100万，其中各自比例为 38 ： 31 ： 31 ，与三方对丁公司的持股比例一致。表明交易是公允的。 甲公司以账面价值 1200 万元的固定资产换入公允价值为 1938 万元的长期股权投资和 62 万元现金，因此在个别报表层面确认收益 800 万。 甲公司合并财务报表中： 与收取的现金对应的利得=800*(62/2000)=24.80万元 与乙、丙公司所持丙公司股权对应的部分利得=(800-24.80)*62%=480.62万元 与甲公司所持丙公司股权对应的部分利得=(800-24.80)*38%=294.58万元未实现，应予抵销： 借：营业外收入 294.58万元贷：长期股权投资 294.58万元

提问人：茉莉绿茶 时间：2014-02-10 11:01:57
1 、甲公司以账面价值 1200 万元的固定资产换入公允价值为 1938 万元的长期股权投资和 62 万元现金，因此在个别报表层面确认收益800 万。 可否理解成，甲公司实质投入固定资产的公允价值为2000-62=1938，刚好等于可辨认净资产公允价值份额，所以就不调整初始确认成本 2 、若考虑存在多扣除折旧的情况，假设甲公司投出固定资产为去年 12 月，为可使用年限为 4 年，我认为未实现内部交易损益=【（2000-62）/2000 800- （ 1938-1600 ） /4 】 38% ，我看到练习册上是未实现内部交易损益 = 【（ 2000-62 ） /2000800- （ 2000-62 ） /2000 800 /4】*38%，为什么呢？ 丁收到固定资产投资，成本应该为 1938 ，按 1938 计提折旧，而甲是按 1600 计提折旧。

回答人：chenyiwei
在本案例中，在初始确认时，投资成本是投入被投资企业的资产的公允价值 2000 ，与被投资的丁公司账面计量的固定资产价值一致，所以不涉及对投资成本的进一步调整问题。其他股东补偿现金 62 给甲公司，甲公司冲减投资成本，所代表的是股东之间的交易，不是股东与被投资企业之间的交易，因此虽然作为对投资账面价值的冲减，但不因此进一步对投资成本进行调整。相应地，未实现内部交易损益也是按照该资产本身的公允价值 2000 为基础计算，并需扣除与收到现金补价相对应的已实现收益。另外， 1600 是该固定资产在甲的报表中的原值，不是账面价值或公允价值，因此与计算未实现损益无关。

提问人：茉莉绿茶 时间：2014-02-10 21:47:33
1 、被投资的丁公司账面计量的固定资产价值,不是5100*38%=1938么？怎么会等于公允价值 2000 ？ 2 、计算未实现内部交易损益时，要扣除多计提的折旧，折旧不是以固定资产原价计算么？

回答人：chenyiwei
1 、在此案例中，甲乙丙三方投入丁公司的经济资源的公允价值分别为 2000 万、 1550 万、 1550 万，合计 5100 万。但投入经济资源的公允价值比例与约定的股权比例（ 38 ： 31 ： 31 ）不相称，因此在丁公司的框架以外，另行通过股东之间支付现金的方式来平衡。该交易可以理解为：先是甲公司以公允价值为 2000 万的固定资产出资，取得丁公司39.22％的股权（=2000/5100），然后再以 62 万元的对价将其中的1.22%转让给乙和丙。因为 62 万元就是该部分1.22%股权的公允价值（=5100*1.22%），同时也是其取得成本，因此后续股权转让在甲公司个别报表层面不产生损益，但在合并报表层面可以认为部分股权转让意味着对应于该1.22%部分的顺流交易损益的实现。 这样就可以理解了：甲公司投入丁公司的资产公允价值和最初在丁公司的净资产中所占份额都是 2000 万元，所以无需调整长投成本。
2 、未实现损益的后续损益影响是通过将未实现损益在后续折旧年限内分摊而实现的，所以该金额与原先的账面原值没有关系。